臺灣橋頭地方法院民事判決
  111年度岡簡字第49號
原      告  陳佳蕙  
訴訟代理人  蘇偉哲律師
被      告  陳云萱  

            陳唯霆  

上當事人間損害賠償等事件，本院於民國111年7月27日言詞辯論
終結，判決如下：
    主  文
被告陳云萱應給付原告新台幣參拾肆萬玖仟參佰元，及自民國一
百一十年十二月十七日起至清償日止，按年息百分之五計算之利
息。
原告其餘之訴駁回。
訴訟費用由被告陳云萱負擔。
本判決第一項得假執行。但被告陳云萱如以新台幣參拾肆萬玖仟
參佰元為原告預供擔保後，得免為假執行。
    事  實  及  理  由
一、原告主張：民國109年農曆新年年假期間，新冠肺炎疫情甫
    行爆發，國內民眾對口罩之需求量遽增，一時供不應求，民
    眾四處求購而不得。被告陳云萱於109年2月間，在網路上公
    開宣稱其有口罩貨源可大批出售，伊不宜有他，遂於同年3
    月間分批向被告陳云萱訂購口罩，並陸續匯款總計新台幣（
    下同）606,800元至被告陳云萱指定之帳戶即其配偶被告陳
    唯霆及其子帳戶內。詎伊付款後並未收到任何口罩，伊遂向
    被告陳云萱要求解除契約，被告陳云萱同意全額退款，然迄
    今僅退款257,500元，尚餘349,300元未還，迭經伊催討均無
    結果。被告陳云萱顯係利用民眾對口罩需求遽增之際，向伊
    佯稱有大量口罩可供販售，致伊一時不查而相信，因此受有
    財產上之損失，被告陳云萱所為應屬侵權行為，而被告陳唯
    霆亦提供其名下之帳戶供被告陳云萱行網路詐欺行為，顯與
    被告陳云萱為共同侵權行為人，應負連帶賠償責任；又如鈞
    院認被告之行為並未構成侵權行為，伊與被告陳云萱間就口
    罩亦有成立買賣契約，嗣後因被告陳云萱無法如期交付口罩
    ，而由伊與被告陳云萱合意解除買賣契約，被告陳云萱自應
    將伊已給付之買賣價金返還與伊，否則即屬不當得利等語。
    爰先位依侵權行為之法律關係、備位依不當得利之法律關係
    ，提起本訴。並先位聲明：㈠被告應連帶給付原告349,300元
    ，及自起訴狀繕本送達翌日起至清償日止，按年息5%計算之
    利息。㈡願供擔保請准宣告假執行。備位聲明：㈠被告陳云萱
    應給付原告349,300元，及自起訴狀繕本送達翌日起至清償
    日止，按年息5%計算之利息。㈡願供擔保請准宣告假執行。
二、被告則以：被告陳云萱並未對原告詐欺，實則伊係遭上游即
    訴外人方嘉萍詐騙才無法取得口罩，並導致伊亦無法交貨給
    原告，伊已經對方嘉萍提起刑事告訴，原告知道此事之前因
    後果，應向方嘉萍請求其餘款項之賠償，伊要原告去報案，
    原告卻拒絕；再被告陳唯霆只是提供帳戶供被告陳云萱收受
    帳款，並未參與販賣口罩之事等語，資為抗辯。並聲明：原
    告之訴駁回。
三、兩造不爭執事項：
㈠、原告有於109年3月間分批向被告陳云萱購買口罩，並匯款買
    賣價金606,800元與被告陳云萱，其中408,000元匯入被告陳
    唯霆帳戶內，其餘198,800元匯入陳云萱之子帳戶內。　　
㈡、被告陳云萱有退款257,500元與原告。
四、就兩造爭執事項之判斷：
㈠、原告主張被告2人對其構成共同侵權行為一節，僅提出其與被
    告陳云萱之Line對話紀錄截圖，然由該對話紀錄僅可看出原
    告與被告陳云萱就口罩買賣間之磋商過程，並無法證明陳云
    萱有詐騙原告之行為；又被告陳云萱嗣後無法交付貨品之原
    因多端，難以其無法交付口罩即遽論有故意詐騙原告之侵權
    行為，再被告陳云萱辯稱係因遭訴外人方嘉萍詐欺，始無法
    提供口罩與原告一節，亦有本院刑事庭110年度審訴字第365
    號刑事判決書在卷可按（見本院卷第285至307頁），該判決
    業已認定方嘉萍犯有詐欺罪，而被告陳云萱為不知情之人，
    是被告陳云萱前開辯詞尚非不可採。至被告陳唯霆僅係提供
    帳戶與被告陳云萱作為收受貨款之用，亦難謂有何詐騙行為
    ，是原告主張被告二人應負共同侵權行為責任，而連帶賠償
    其餘款349,300元，為無理由，應予駁回。
㈡、按因可歸責於債務人之事由，致給付不能者，債權人得請求
    賠償損害。債權人於有第226條之情形時，得解除其契約，
    此為民法第226條第1項、第256條所明定。被告陳云萱並不
    否認原告有向其訂購總價606,800元之口罩，然其無法依約
    交付口罩與原告之事實，是被告陳云萱顯有因可歸責於己之
    事由而致給付不能，原告請求解除其與被告陳云萱間之買賣
    契約，即有理由；其等間之買賣契約既經解除，原告自得請
    求陳云萱返還尚未返還之買賣價金349,300元。至陳云萱辯
    稱原告應向訴外人方嘉萍請求賠償云云，基於債之相對性原
    則，與原告締結口罩買賣契約之人為被告陳云萱，縱被告陳
    云萱係因訴外人方嘉萍之詐欺行為導致無從交付貨品，然原
    告既未與訴外人方嘉萍締結買賣契約，而係與被告陳云萱締
    結買賣契約，被告陳云萱此部分抗辯即無足採。
五、綜上所述，原告請求被告陳云萱給付349,300元及自起訴狀
    繕本送達翌日即110年12月17日起至清償日止，按年息5%計
    算利息之範圍內，為有理由，應與准許。逾此範圍之請求，
    則無理由，應予駁回。
六、准許宣告假執行、免為假執行及訴訟費用負擔之依據：民事
    訴訟法第389 條第1 項第3 款、第392 條第2 項、第79條。
中　　華　　民　　國　　111 　年　　8 　　月　　10　　日
                岡山簡易庭  法  官  盧怡秀
以上正本係照原本作成。
如對本判決上訴，須於判決送達後20日內向本院提出上訴狀。如
委任律師提起上訴者，應一併繳納上訴審裁判費。
中　　華　　民　　國　　111 　年　　8 　　月　　10　　日
                            書記官  顏崇衛